【裁判字號】    99,監宣,32
【裁判日期】    990826
【裁判案由】    監護宣告
【裁判全文】
臺灣宜蘭地方法院民事裁定              99年度監宣字第32號
聲  請  人  甲○
上列聲請人聲請監護宣告事件，本院裁定如下：
    主  文
宣告丙○○（女，民國○○年○月○○○日生，身分證統一編號
：Ｚ000000000，住宜蘭縣宜蘭市○○路一五四號）為受監護宣告
之人。
選定甲○（男，民國○○年○月○○○日生，身分證統一編號：
Ｚ000000000）為受監護宣告之人丙○○（女，民國○○年○月○
○○日生，身分證統一編號：Ｚ000000000）之監護人。
指定乙○○（男，民國○○○年○月○○○日生，身分證統一編
號：Ｚ000000000）為會同開具財產清冊之人。
聲請程序費用新臺幣壹仟元由受監護宣告之人負擔。
    理  由
一、聲請意旨略以：應受監護宣告之人丙○○（女，民國○○年
    ○月○○○日生，身分證統一編號：Ｚ000000000，住宜蘭縣
    宜蘭市○○路一五四號）於民國九十八年十二月四日車禍事
    故後，延醫診治仍不見起色，現已達不能為意思表示或受意
    思表示及不能辨識其意思表示之效果之程度。聲請人甲○為
    應受監護宣告之人丙○○之夫，爰依民法第十四條第一項聲
    請准予宣告丙○○為受監護宣告之人，且為維護應受監護宣
    告之人丙○○之各項權益，爰請併予選定甲○為應受監護宣
    告之人丙○○之監護人，並指定應受監護宣告之人丙○○之
    子乙○○為會同開具財產清冊之人等語。並提出戶籍謄本及
    財團法人羅許基金會羅東博愛醫院（下稱羅東博愛醫院）診
    斷證明書等件在卷為證。
二、按對於因精神障礙或其他心智缺陷，致不能為意思表示或受
    意思表示，或不能辨識其意思表示之效果者，法院得因本人
    、配偶、四親等內之親屬、最近一年有同居事實之其他親屬
    、檢察官、主管機關或社會福利機構之聲請，為監護之宣告
    。民法第十四條第一項定有明文。
三、本院審驗應受監護宣告之人丙○○之心神狀況，並採用羅東
    博愛醫院九十九年八月十二日（九九）羅博醫字第二０一０
    ０八００七一號函覆，由該院精神科專科醫師黃鈞蔚醫師製
    作之精神鑑定報告書所載：(一)應受監護宣告之人丙○○前因
    卵巢、子宮病變接受手術治療，除單耳失聰領有身心障礙手
    冊外，其餘健康狀況尚可。九十八年十二月四日，丙○○行
    走途中遭小貨車撞倒，造成身體多處骨折、腦部出血等嚴重
    外傷，經救護車送至陽明大學附設醫院急診後，陸續接受腦
    部、胸腔手術治療，穩定後方轉至本院復健科復健迄今；(二)
    應受監護宣告之人出院時已四肢癱瘓，依賴鼻胃管灌食、大
    小便失禁，需他人全日照顧，嗣經長期復健治療後，其上肢
    肌耐力及活動力雖稍見恢復，但仍需他人隨侍在側二十四小
    時照顧；(三)應受監護宣告之人鑑定時，四肢癱瘓，需完全依
    靠他人照顧、餵食，亦已喪失大小便自理能力，亦無法測知
    其定向力，記憶力、計算力、抽象思考力及判斷力等大腦認
    知功能；(四)應受監護宣告之人目前生活作息需完全依賴他人
    協助，雖持續復健後，偶可藉由他人攙扶而稍微移動身體，
    但僅上肢較為有力，另其除仍具張眼反應外，對言語等簡單
    命令已答非所問，僅對疼痛刺激較有規避反射動作，評估其
    雖未達四肢完全癱瘓狀態，但對言語刺激等大腦皮質高功能
    處理部分，已完全失去其自由意志表達能力；(五)應受監護宣
    告之人之認知功能明顯缺損，已完全失去其自由意志表達能
    力，鑑定其精神障礙程度已致其完全不能為意思表示或受意
    思表示，或辨識其意思表示效果之能力已完全喪失，宜受監
    護宣告而由監護人全權為之處理事務等情，認應受監護宣告
    之人丙○○已因心智缺陷而不能為意思表示或受意思表示，
    亦不能辨識其意思表示之效果，爰依首揭法條規定，宣告丙
    ○○為受監護宣告之人。
四、次按，受監護宣告之人應置監護人。法院為監護之宣告時，
    應依職權就配偶、四親等內之親屬、最近一年有同居事實之
    其他親屬、主管機關、社會福利機構或其他適當之人選定一
    人或數人為監護人，並同時指定會同開具財產清冊之人。法
    院為前項選定及指定前，得命主管機關或社會福利機構進行
    訪視，提出調查報告及建議。監護之聲請人或利害關係人亦
    得提出相關資料或證據，供法院斟酌。法院選定監護人時，
    應依受監護宣告之人之最佳利益，優先考量受監護宣告之人
    之意見，審酌一切情狀，並注意下列事項：受監護宣告之
    人之身心狀態與生活及財產狀況；受監護宣告之人與其配
    偶、子女或其他共同生活之人間之情感狀況；監護人之職
    業、經歷、意見及其與受監護宣告之人之利害關係；法人
    為監護人時，其事業之種類與內容，法人及其代表人與受監
    護宣告之人之利害關係。民法第一千一百十條、第一千一百
    十一條、第一千一百十一條之一分別定有明文。
五、查聲請人即受監護宣告之人丙○○之配偶甲○已陳明願任受
    監護宣告之人丙○○之監護人，本院亦認聲請人甲○為受監
    護宣告之人丙○○之夫，具監護其配偶丙○○之意願與能力
    ，當認其可為受監護宣告之人丙○○之利益全力監護，由其
    擔任受監護宣告之人丙○○之監護人，自當合於受監護宣告
    之人丙○○之最佳利益。至乙○○為受監護宣告之人丙○○
    之子，指定其為會同開具財產清冊之人，堪認亦能維護受監
    護宣告之人丙○○之最佳利益考量且確實執行會同開具財產
    清冊之責。秉此，本院基於受監護宣告之人丙○○之最佳利
    益，復查無不宜由聲請人甲○監護受監護宣告之人丙○○及
    由乙○○擔任會同開具財產清冊之人之法定事由，爰依法併
    予選定聲請人甲○擔任受監護宣告之人丙○○之監護人，並
    指定乙○○為會同開具財產清冊之人如主文。
六、依民事訴訟法第六百零八條第一項，裁定如主文。
中    華    民    國    99    年    8     月    26    日
                  臺灣宜蘭地方法院家事法庭
                      法  官  陳嘉年
以上正本與原本無異。
本裁定監護宣告部分不得抗告；如不服本裁定關於選定監護人及
指定會同開具財產清冊之人等部分，應於裁定送達後10日內向本
院提出抗告狀（應附繕本）。
中    華    民    國    99    年    8     月    26    日
                      書記官  林家妮

司法院資訊處製作；財團法人民間司法改革基金會備份。
